【裁判字號】    89,交上易,242
【裁判日期】    900110
【裁判案由】    過失傷害
【裁判全文】
臺灣高等法院高雄分院刑事判決          八十九年度交上易字第二四二號
    上訴人  台灣屏東地方法院檢察署檢察官
    被  告  丙○○
            乙○○
右上訴人因被告傷害案件，不服臺灣屏東地方法院八十八年度交易字第二三三號中華
民國八十九年十月六日第一審判決（起訴案號：臺灣屏東地方法院檢察署八十八年度
偵字第六三六三、六三六四、六九八五號），提起上訴，本院判決如左：
      主      文
上訴駁回。
乙○○緩刑貳年
      事實及理由
甲、被告乙○○有罪部分：
一、本案經本院審理結果，認第一審判決認事用法及量刑均無不當，應予維持，並引
    用第一審判決書記載之事實、證據及理由（如附件）。
二、檢察官上訴意旨略以被告犯罪後態度不佳，未與告訴人和解，原審量刑偏輕云云
    ，指摘原判決此部分不當，惟查本件被告所犯之罪，其最重本刑為有期徒刑六月
    以下，原判決量處被告有期徒刑五月，並無偏輕，是上訴非有理由，應予駁回。
    被告乙○○前未曾受有期徒刑以上刑之宣告，有臺灣高等法院被告全國前案紀錄
    表在卷可憑，其犯後坦承犯行，且已與告訴人達成民事和解，有和解書在卷可按
    ，告訴人亦表示不願追究，經此教訓，當知惕勵而無再犯之虞，所宣告之刑，本
    院認以暫不執行為當，爰併予諭知緩刑二年，以啟自新。
乙、被告丙○○無罪部分：
一、本案審理結果，認第一審以被告犯罪不能證甲而為無罪之判決，核無不當，應予
    維持，並引用第一審判決書之理由如附件。
二、檢察官上訴意旨略以：「按汽車駕駛人，除應依道路交通安全規則為一般之注意
    ，尚有依實際情況而異之特別注意義務，故所謂信賴原則之適用，應以自身並未
    違規為前提：縱本身無違規情形，如於他人之違規事實已極甲顯，同時有充足之
    時間可以採取適當之措施以避免發生交通事故之結果時，即不得以信賴他方之定
    能遵守交通規則，以免除自己的責任（八十三年度台上字第五四七０號判決可資
    參照）是本件被告丙○○部分，原審認其被告丙○○對於被告乙○○之違規行為
    所導致之危險發生縱屬可預見，並已盡相當之注意義務而認有信賴原則之適用固
    非無見，然依台灣省高屏澎區車輛行車事故鑑定委員會及台灣省車輛行車事故覆
    議委員會鑑定書中認定被告丙○○有「未注意車前狀況、會車互未保持安全間隔
    」及「偏左閃避失當」之過失，且再依證人楊家華所言，其駕車於被告丙○○前
    方約「五百公尺」即見被告乙○○佔用其方向車道行駛，其閃避後不久即接到劉
    女電話說發生車禍等語，足認胡女早已跨越分向線行駛，非如劉女於審判時所言
    ，發現違規時雙方距離僅區區「二百公尺」，況原審認二車相距二百公尺時，劉
    女並無充足之時間採取閃避措施，亦無相關數據資料可參，是捨台灣省高屏澎區
    車輛行車事故鑑定委員會及台灣省車輛行車事故覆護委員會所依現場圖中二車撞
    擊點、碎片散落處及相片所示資料所為之鑑定結果不採，而逕採「信賴原則」而
    為罪之判決，容有疏誤」云云，指摘原判決此部分不當，惟查案發時，被告丙○
    ○駕車在正車道內以正常速度行使，乙○○則超車不當而逆向行使在被告丙○○
    之車道（乙○○在本院審理中已坦承超車不當）被告發現時，即以喇叭及燈光予
    以警示，依常情乙○○應即駛回正車道，惟乙○○仍續逆向而來，被告因右旁即
 為稻田，無處可閃避，乃急左駛欲內避，惟仍無法內開而肇事，被告已盡其注意
    之義務，至車輛肇事鑑定及覆議鑑定之結果，因與事實不符，原原判決所不採，
    原判決已在理由內詳予指訴，檢察官仍執前詞指摘原判決不當，非有理由，應予
    駁回。
據上論斷，應依刑事訴訟法第三百六十八條、第三百七十三條，刑法第七十四條第一
款，判決如主文。
本案經檢察官邱榮藏到庭執行職務。
中    華    民    國         九十       年      一      月      十      日
                              臺灣高等法院高雄分院刑事第九庭
                                  審判長法官  張甲松
                                        法官  江泰章
                                        法官  任森銓
右正本證甲與原本無異。
不得上訴。
                                      書記官  黃淑美
中    華    民    國         九十       年      一      月     十二     日
附錄：本判決論罪科刑法條：
刑法第二百八十四條第一項前段
因過失傷害人者，處六月以下有期徒刑、拘役或五百元以下罰金。致重傷者，處一年
以下有期徒刑、拘役或五百元以下罰金。
                                                 Ｈ
附件
臺灣屏東地方法院刑事判決                        八十八年度交易字第二三三號
    公  訴  人  臺灣屏東地方法院檢察署檢察官
    被      告  乙○○  女  四十一歲(民國○○○年○月○○○日生)
                        住高雄縣旗山鎮○○街二巷十九號
                        身分證統一編號：Ｚ000000000號
                丙○○  女  二十三歲(民國○○○年○○月○○○日生)
                        住屏東縣高樹鄉○○村○○路十七號
                        身分證統一編號：Ｚ000000000號
右被告等因過失傷害案件，經檢察官提起公訴 (八十八年度偵字第六三六三號、第六
三六四號、第六九八五號)，本院判決如左：
    主  文
乙○○因過失傷害人，處有期徒刑伍月，如易科罰金，以參佰元折算壹日。
丙○○無罪。
    事  實
一、乙○○於民國八十八年七月二日七時四十五分許，駕駛車牌號碼F6－6053號自小
    客車，沿屏東縣高樹鄉○○村○○路，由屏東市往高樹鄉行駛，乙○○本應注意
    汽車行進中，駕駛人應注意車前狀況，隨時採取必要之安全措施；汽車在雙向二
    車道行駛時，均應在遵行車道內行駛；汽車交會時，相互之間隔不得少於半公尺
    ，而依當時之天候及路況皆良好，並無不能注意之情事，竟疏於注意，而將汽車
    駛入對向車道，適有丙○○駕駛車號S8－3207號自小客車，沿該路段對向車道行
    駛而來，乙○○因閃避不及，而撞及丙○○所駕駛之自小客車，致丙○○受有頭
    部外傷腦震盪、胸挫傷、後枕部血腫、右手臂挫擦傷、左膝挫擦傷及右手背挫擦
    傷等傷害。
二、案經丙○○訴由屏東縣警察局里港分局報告臺灣屏東地方法院檢察署檢察官偵查
    起訴。
    理  由
一、訊據被告乙○○矢口否認上開犯行，辯稱：我當時是開在自己車道上，我並無過
    失，我看到丙○○好像要轉向，不然她的車怎麼會跑到左邊云云。經查：右開事
    實，業據告訴人丙○○於警訊、及偵審中指訴歷歷，而被告乙○○跨越車道駕駛
    等情，亦經當時駕車行駛於丙○○前方五百公尺處之證人楊家華於警訊及本院審
    理中結證：我在車禍發生前，即先與被告駕駛之汽車交會，被告當時佔用我方車
    道行駛，經我以按喇叭及閃大燈方式示警，被告均無切入自己車道之意思，所以
    我便閃至路旁之空地上讓被告先過，不久後我即接獲丙○○電話告知與人發生車
    禍等語屬實，並有道路交通事故調查報告表及現場照片數幀附卷為憑，而告訴人
    丙○○確因本件車禍而受傷，亦有同慶醫院診斷證甲書一紙附卷可稽。按汽車行
    駛時，駕駛人應注意車前狀況，隨時採取必要之安全措施；汽車在雙向二車道行
    駛時，應在遵行車道內行駛；汽車交會時，會車相互之間隔不得少於半公尺，道
    路交通安全規則第九十四條第三項、第九十七條第一款、第一百條第五款分別定
    有甲文。被告駕車自應注意上開規定，以策安全，且依卷附道路交通事故調查報
    告表所載，案發當時天候及路況皆良好，並無不能注意之情事，竟疏未注意，以
    致跨越行車分向線行駛，被告乙○○之行為自應認為有過失，臺灣省車輛行車事
    故覆議鑑定委員會亦同認定，有該會八十九年七月十日府覆議字第八九○八五一
    號函附卷可參，益證被告之行為確有過失，而其過失行為與告訴人受傷間復有相
    當因果關係，罪證甲確，被告所辯委無足採，其犯行堪以認定。
二、核被告所為，係犯刑法第二百八十四條第一項前段之普通過失傷害罪。爰審酌被
    告並無前科，素行尚稱良好，及本次車禍所造成告訴人之損害，並犯後飾詞狡辯
    ，毫無悔意之態度，且迄今未賠償告訴人之損害等一切情狀，量處如主文所示之
    刑，並諭知易科罰金之折算標準，以符法制。
三、公訴意旨另以：丙○○於八十八年七月二日七時四十五分許，駕駛車號S8－3207
    號自小客車，由屏東縣高樹鄉往屏東市方向行駛，途經屏東縣高樹鄉○○村○○
    路，丙○○本應注意汽車行進中，駕駛人應注意車前狀況，隨時採取必要之安全
    措施，又汽車在雙向二車道行駛時，均應在遵行車道內行駛，又汽車交會時，會
    車相互之間不得少於半公尺，而依當時天候、路況皆良好，並無不能注意之情事
    ，竟疏於注意，未留意車前狀況及在遵行方向內行駛，即貿然前行，迨見乙○○
    駕駛車號F6－6053號自小客車由對向駛來，因閃避不及，而相撞肇事，乙○○因
    而受有鼻樑裂傷、後枕部血腫、右手肘紅腫挫擦傷、左手肘瘀血挫擦傷、右腳踝
    瘀血挫擦傷、左膝挫擦傷及腦震盪等傷害，因認丙○○涉有普通過失傷害罪嫌。
四、本件公訴人認被告丙○○涉有普通過失傷害犯行，係以告訴人乙○○之指訴，及
    卷附交通事故調查報告表、現場相片、診斷證甲書、臺灣省高屏澎區車輛行車事
    故鑑定委員會鑑定結果等資為論據。訊據被告丙○○則堅詞否認其事，辯稱：我
    在我的車道上行駛，我看到乙○○整部車子都開在我車道上，我以喇叭及燈光警
    示，他仍行駛在我的車道上，我為了要閃躲，才將車子往左閃，否則我與乙○○
    就會正面對撞等語。惟按犯罪事實應依證據認定之，無證據不得推定其犯罪事實
    。不能證甲被告犯罪者，應諭知無罪之判決。刑事訴訟法第一百五十四條、第三
    百零一條第一項分別定有甲文。又汽車駕駛人雖可信賴其他參與交通之對方亦能
    遵守交通規則，同時為必要之注意，謹慎採取適當之行動，而對於不可知之對方
    違規行為並無預防之義務，然因對於違規行為所導致之危險，若屬已可預見，且
    依法律、契約、習慣、法理及日常生活經驗等，在不超越社會相當性之範圍應有
    注意之義務者，自仍有以一定之行為避免結果發生之義務。因此，關於他人之違
    規事實已極甲顯，同時有充足之時間可採取適當之措施，以避免發生交通事故之
    結果時，即不得以信賴他方定能遵守交通規則為由，以免除自己之責任。最高法
    院七十四年臺上字第四二一九號判例可資參照。準此，本案厥應審究者為，被告
    丙○○對乙○○所為違規行為而導致之危險是否屬可預見，同時有充足之時間採
    取適當之措施。經查：本件車禍發生當時被告丙○○正沿該路段由高樹往屏東市
    方向行駛，被告乙○○則自對向車道跨越分向線行駛等情，已如前述，再依被告
    丙○○前開所辯，當時於距離二百公尺之處，看見乙○○違規駕車後，即以喇叭
    及燈光警示，而衡諸社會上日常生活經驗及習慣，一般人於此一情況下，應知即
    刻轉入己方應遵循之車道，惟被告乙○○竟反於常情，仍繼續跨越分向線行駛，
    而當時被告二人既對向行駛，以被告丙○○發現對方違規時，僅有區區二百公尺
    距離，數秒鐘後兩車即將交會，實難苛責被告丙○○於發覺警示對方無效後，仍
    有充足之時間，採取適當之閃避措施，況依卷附照片及道路交通事故調查報告表
    所示，案發當地僅有雙向二線道，道路兩旁則均為稻田，則於兩車交會，且一方
    占用他方車道時，他方除駛入路旁之稻田外，實無其他之空間可供閃躲，以避免
    碰撞事故之發生，足認被告丙○○事先縱可預見他方違規行為將導致危險結果之
    發生，然其自身既無何違反交通規則之行為，並已盡相當之注意義務，且以當時
    客觀情況，無論向何處閃避均無法避免碰撞發生，則揆諸前開判例意旨，應依信
    賴原則，而認定被告丙○○於本案並無過失，至卷附臺灣省車輛行車事故覆議鑑
    定委員會八十九年七月十日府覆議字第八九○八五一號函，所認定乙○○駕駛小
    客車，跨行車分向線行駛，與丙○○駕駛小客車，偏左閃避失當同為肇事原因之
    鑑定結果，因未考量上述信賴原則之適用，而有未洽；另臺灣省高屏澎區車輛行
    車事故鑑定委員會八十八年十一月二十六日高屏澎鑑字第一六五○號函，雖認定
    乙○○及丙○○各駕小客車未注意車前狀況，會車互未保持安全間隔，同為肇事
    原因，然依前開卷證資料所示，本案係肇因於乙○○跨越分向線而行駛，而非其
    二人未保持會車之安全距離，故此一鑑定結果亦與卷附證據不符，二者均不足採
    ，被告丙○○所辯無過失等尚堪採信。此外，復查無其他積極證據證甲被告丙○
    ○確有公訴人所指之犯行，依法應諭知無罪之判決。
據上論斷，應依刑事訴訟法第二百九十九條第一項前段、第三百零一條第一項、刑法
第二百八十四條第一項前段、第四十一條、罰金罰鍰提高標準條例第一條前段、第二
條，判決如主文。
本案經檢察官蔡榮龍到庭執行職務
中      華      民      國      八十九      年      十      月    六    日
                                臺灣屏東地方法院交通法庭
                                    法  官  包梅真
右判決正本證甲與原本無異。
對於本判決如有不服應於收受送達後十日內向本院提出上訴書狀上訴於台灣高等法院
高雄分院並按他造當事人之人數附具繕本。
                                    書記官   徐水英
中    華    民    國     八十九      年      十      月       七      日
附錄法條
刑法第二百八十四條第一項
因過失傷害人者，處六月以下有期徒刑、拘役或五百元以下罰金，致重傷
者，處一年以下有期徒刑、拘役或五百元以下罰金。


司法院資訊處製作；財團法人民間司法改革基金會備份。
